臺灣高等法院花蓮分院刑事判決　　　96年度上更(二)字第17號
上　訴　人　臺灣臺東地方法院檢察署檢察官
上　訴　人
即　被　告　乙○○
　　　　　　　　　　現於臺灣花蓮看守所寄押中
指定辯護人　吳美津律師
上列上訴人因違反毒品危害防制條例案件，不服臺灣臺東地方法
院91年度訴字第143號中華民國92年2月7日第一審判決（起訴案
號：臺灣臺東地方法院檢察署90年度偵字第2284號；移送併辦案
號：91年度偵字第1021號）提起上訴，判決後經最高法院第2次
將意圖販賣而持有第二級毒品部分發回，本院更為判決如左：
    主  文
上訴駁回。
    事  實
一、乙○○（綽號「阿豆古」）於民國80年間曾因違反麻醉藥品
    管理條例案件，經臺灣高等法院判處有期徒刑5年6月及4月
    ，應執行有期徒刑5年8月，再經最高法院駁回上訴確定，81
    年間又因違反同一條例案件，再經臺灣高等法院判處有期徒
    刑7月確定，嗣二案合併執行，於83年9月18日假釋出監（原
    至87年6月29日期滿），其後84年間復因違反同一條例案件
    ，經臺灣高等法院判處有期徒刑8月確定，並撤銷假釋入監
    服刑，而於88年3月31日再度假釋出監（原至90年8月25日期
    滿）。詎於假釋期間仍不知悔改，竟於89年3月7日下午，因
    甲○○為配合警方查緝毒品，乃以電話與乙○○聯絡佯稱欲
    購買新臺幣（下同）5,000元左右之安非他命，商議後2人乃
    約在臺北縣永和市○○路118號甲○○住處樓下伺機交易，
    乙○○遂基於意圖販賣安非他命而持有之犯意，攜帶其所有
    之第二級毒品安非他命（無證據證明係意圖供販賣而販入）
    ，並駕駛向友人江謝大千借得之來路不明白色日產牌贓車（
    收受贓物部分業經判決確定），於當日晚間前往基隆市○○
    路、義二路路口，搭載不知情之友人何淵源（業經臺灣板橋
    地方法院檢察署檢察官另為不起訴處分確定）共同前往甲○
    ○上開住處。同日晚間8時許，抵達臺北縣永和市○○路118
    號前，甲○○甫進入車內正與乙○○洽談購買安非他命之事
    ，未及交易時，即為預先埋伏在附近之警員上前盤查，乙○
    ○見事跡敗露，立即駕車（斯時何淵源坐在右前座、甲○○
    則坐後座）加速逃逸，與警方追逐之過程中，曾擦撞車號HB
    －1275號偵防車，並在環河南路高架橋上沿途丟棄一包一包
    疑似安非他命之物，直至臺北市○○○路○段122號前，因所
    駕車輛衝撞安全島後棄車逃逸，警方隨後趕至現場查獲上開
    白色日產牌自用小客車並追躡逮獲同車之何淵源，經何淵源
    同意後搜索上開車輛，而於車內右前座置物箱內扣得安非他
    命2包（淨重17.48公克，驗餘淨重17.46公克）。
二、案經臺北縣警察局永和分局報請臺灣板橋地方法院檢察署呈
    請臺灣高等法院檢察署檢察長令轉臺灣臺東地方法院檢察署
    檢察官偵查起訴，及臺北市政府警察局內湖分局報請臺灣士
    林地方法院檢察署呈由臺灣高等法院檢察署檢察長核轉臺灣
    臺東地方法院檢察署檢察官移送併辦。
    理  由
壹、關於證據能力之說明
一、刑事偵查技術上所謂之「釣魚」者，係指對於原已犯罪或具
    有犯罪故意之人，以設計引誘之方式，使其暴露犯罪事證，
    而加以逮捕或偵辦者而言。所謂「陷害教唆」者，則指行為
    人原不具犯罪之故意，純因司法警察之設計教唆，始萌生犯
    意，進而實行犯罪構成要件之行為者而言。前者（即「釣魚
    」），純屬偵查犯罪技巧之範疇，並未違反憲法對於基本人
    權之保障，且於公共利益之維護有其必要性存在，故依「釣
    魚」方式所蒐集之證據資料，原則上非無證據能力（最高法
    院95年台上字第161號判決參照）。而後者（即「陷害教唆
    」），因係以引誘或教唆犯罪之不正當手段，使原無犯罪故
    意之人因之萌生犯意而實行犯罪行為，再進而蒐集其犯罪之
    證據而予以逮捕偵辦；其手段顯然違反憲法對於基本人權之
    保障，且已逾越偵查犯罪之必要程度，對於公共利益之維護
    並無意義，其因此所取得之證據資料，應不具有證據能力。
    查本件證人甲○○係為配合警方辦案而佯稱欲向被告購買安
    非他命計誘被告後由警方查獲，此由警方訊問甲○○之訊問
    筆錄可資證明（臺灣板橋地方法院檢察署89年度偵字第5232
    號卷第7頁），並有台北縣警察局永和分局92年5月1日永警
    刑字第0920010509號函在卷可稽。而證人甲○○於偵查中證
    稱：「（既然沒有，如何知道乙○○在販賣安非他命？）因
    我以前員工與乙○○是朋友關係，該名女員工有問我說我安
    非他命向何人買，我說向某人買，後來該女員工向我說向乙
    ○○買會比較便宜，後來乙○○就自動打電話給我。」（臺
    灣板橋地方法院檢察署89年度偵緝字第1520號卷第33頁背面
    ），顯見被告早有在販賣安非他命，證人甲○○不過是配合
    警方以前述「釣魚」之方式，對原有犯罪故意之被告，誘出
    加以逮捕，警方所為純屬偵查犯罪技巧之範疇，所蒐集之證
    據資料，自有證據能力。
二、90年1月12日修正公布前刑事訴訟法第131條第1項規定，緊
    急搜索於執行後24小時內呈報該管檢察官或法院。至於未向
    檢察官或法官呈報，並未規定其法律效果。經查，上開緊急
    搜索係在89年3月7日下午8時許實施，依當時之刑事訴訟法
    並未規定緊急搜索後未呈報檢察官或法院，所扣得之物不得
    作為證據使用，自得作為證據使用。退一步言，違反訴訟法
    定程序取得之證據，應否予以排除，必須考量容許其作為認
    定事實之依據，是否有害於公平正義，倘依憲法所揭示之基
    本精神，就個案違反法定程序情節、犯罪所生危害等事項綜
    合考量結果，認以容許其作為認定事實之依據，始符合審判
    之公平正義，而不予排除，自不能指為違法（最高法院94年
    度台上字第7274號判決參照）。臺北縣警察局永和分局已填
    載逕行搜索結果報告書，呈報臺灣板橋地方法院檢察署，此
    有執行搜索之警員蔡育霖於原審提出上開文件可稽（原審卷
    第140-142頁），雖臺灣板橋地方法院檢察署89年度偵字第5
    232號卷內並無該資料，衡情應已向該署報告。且扣案之安
    非他命為政府公告查禁之違禁物，販賣安非他命係重罪，依
    比例原則權衡上情，應認查扣之安非他命有證據能力。
貳、認定被告犯罪所憑犯罪及理由
    訊據上訴人即被告乙○○固承認曾於右揭時、地，駕車搭載
    友人何淵源前往臺北縣永和市找甲○○，隨後與另一車輛在
    道路上追逐，撞上安全島後棄車離開現場之事實，然矢口否
    認意圖販賣而持有安非他命之犯行，辯稱：伊當日與何淵源
    至甲○○住處，是因為甲○○打電話向伊索討伊之前所欠之
    5,000元，伊並非要販賣安非他命給甲○○，警方搜索扣押
    安非他命時，伊並未在場，根本不知所查扣之安非他命係何
    人所有，且苟如警方所言，伊於追逐過程中曾沿路丟棄安非
    他命，則為何獨獨那2包安非他命未丟棄，並請鑑定該2包安
    非他命包裝上是否有伊之指紋云云。惟查：
一、被告如何於右揭時地與甲○○取得聯絡，欲由甲○○向其購
    買安非他命，及約定如何碰面，未及交易即為警盤查，被告
    乃駕車逃逸之事實，業據證人甲○○於警詢及偵、審中結證
    屬實（臺灣板橋地方法院檢察署89年度偵字第5232號卷附警
    卷第5-9頁、89年度偵緝字第1520號卷第31頁反面至34頁反
    面、原審卷第170-173頁），核與證人何淵源於警詢及偵審
    中證述之情節大致相符（89年度偵字第5232號卷附警卷第1-
    4頁、第17-18頁、89年度偵緝字第918號卷第3頁、原審卷第
    102-107頁）。查被告與證人甲○○、何淵源2人平日並無怨
    隙，衡情均無設詞誣攀之理，而當日被告與證人甲○○欲行
    交易之際，埋伏之警員上前逮捕時，為被告發現後隨即駕車
    逃竄，警方鳴笛追逐過程中，被告並駕車擦撞便衣警員蔡育
    霖所駕駛之偵防車，並在環河南路高架橋上沿途丟棄一包一
    包疑似安非他命之物，當時偵防車與被告所駕上開贓車僅距
    一個車身之距離，直至臺北市○○○路○段122號前，被告始
    因所駕車輛衝撞安全島後棄車逃逸，嗣經同車之何淵源同意
    後搜索上開車輛，而於車內右前座置物箱內扣得安非他命2
    包等情，亦經證人即警員蔡育霖於原審及本院前審審理時到
    庭結證無訛（原審卷第130-136頁、本院92年度上更(一)字第
    72號卷第94-97頁）。復有警製本件查獲報告乙件及照片8張
    附卷足憑。
二、扣案疑似安非他命之白色結晶粉末2包（淨重17.48公克，驗
    餘淨重17.46公克），經法務部調查局以氣相層析質譜儀分
    析法及化學分析法檢驗結果，確認係第二級毒品安非他命，
    此有該局91年10月17日調科壹字第09100 655040號檢驗通知
    書乙份在卷可參（原審卷第32頁）。
三、綜上，被告犯罪事證明確，應依法論科。
參、被告辯解不可採之理由
一、被告乙○○辯稱：當日去與甲○○見面是因為伊尚欠甲○○
    5,000元云云。然查，證人甲○○於原審明確證稱：與被告
    間並無任何借貨關係（原審卷第169頁），且被告於本院前
    審亦證稱：當天伊身上沒有錢（本院上訴卷第113頁）。苟
    甲○○欲向被告討回借款，被告既沒錢可供清償，又何必由
    基隆長途駕車前往台北縣永和市甲○○住處，是被告所辯即
    與常理有違，顯係卸責之詞，不足採取。
二、被告乙○○辯稱：查扣之安非他命苟為其所有，必將一併丟
    棄云云。然查，被告於偵查中供稱承：89年2月左右即向江
    謝大千借得上開自用小客車，借來時該車之行照係放在右前
    座置物箱及駕駛座上方鏡子夾層等語（臺灣臺東地方法院檢
    察署90年度偵字第2284號卷第70頁），則被告既曾於借用之
    初即查看右前座置物廂，而該車迄同年3月7日為警查獲時，
    已由被告使用將近1月之久，顯見上開2包安非他命並非原先
    即置於車上，而應係被告所置放攜往現場欲與甲○○交易之
    物。觀諸當日警方追捕被告經過，全程均由被告駕駛該車，
    途經臺北縣、市○○○路、高架橋急駛，被告雖曾在環河南
    路高架橋上將一包一包疑似安非他命之物（嗣警方雖曾帶同
    捕獲之證人何淵源返回高架橋上尋找丟棄之物品，然因車流
    量大而無所獲，無從進一步證實所丟出之物品即為安非他命
    ）丟出車窗外，惟上開扣案之2包安非他命係置於離駕駛座
    較遠之右前座置物箱內，極有可能於倉促間，不及取出丟棄
    ，或因當時被告能否脫免逮捕尚未知之，故未將之丟棄，而
    被告自駕駛座下車逃離之際，因該2包安非他命係置於右座
    前方之置物箱內，並非順手即可取得，是被告亦不見得有充
    裕時間將之取出帶走。是被告前開辯解，顯不足採信。
三、至被告聲請鑑定扣案之安非他命上是否留有其指紋云云。惟
    因案發至今已逾多年，且於查獲當時未立即採集指紋鑑識，
    及扣案證物自警局移交地檢署贓物庫保管過程，又無法免除
    有承辦人員多人觸摸，故其上指紋可能因時日久遠，紋線重
    疊，或殘缺不全等因素，顯已無法比對鑑定。是被告請求將
    安非他命送請作指紋鑑定乙節，應無必要，爰依刑事訴訟法
    第163條之2第2項第1款規定，裁定駁回之。
肆、論罪科刑之理由
一、按警方以釣魚方式逮捕之販賣毒品者，業因其已萌販賣之犯
    意，僅因購買者本身並無購買毒品之真意，故此交易即不可
    能有買賣意思合致之情形，且警方亦隨時可能加以逮捕，其
    犯罪行為事實上不能真正完成，但其行為仍具非難性，因此
    販賣者如已著手交付毒品行為時，應論以販賣未遂罪，若販
    賣者尚未著手交付毒品行為時，亦即其僅有販賣之意圖而帶
    毒品至交易現場即為警方所逮捕者，則應論以意圖販賣而持
    有毒品罪。本件係證人甲○○為配合警方查緝毒品，而與被
    告聯絡至其住處欲進行毒品交易，換言之，王女在當時並無
    欲向被告買受毒品之真意，恆不可能完成此次毒品交易，而
    在其甫進入車內正與被告洽談購買安非他命之事，未及交易
    即為預先埋伏在附近之警員上前盤查，斯時王女既未交付價
    金（於本件並無任何金錢扣案），被告亦尚未有交付毒品之
    行為，衡情應僅處於未及交易之議價階段（無從論以販賣未
    遂之罪名），況因甲○○並無購買之真意，亦不可能有意思
    合致之情形，已如前述，而被告所持有扣案之安非他命並無
    證據足資證明係被告基於販賣犯意而販入。核被告乙○○所
    為，係犯毒品危害防制條例第5條第2項之意圖販賣而持有第
    二級毒品罪。
二、原審依據上開法律規定，並審酌被告前有販賣毒品前科，仍
    不知悔改，竟牟一己私利意圖販賣而持有安非他命，及犯後
    仍一再飾詞辯解，並無悔意等一切情狀，量處被告有期徒刑
    5年4月；另敘明扣案之安非他命2小包（驗餘淨重17.46公克
    ），為查獲之第二級毒品，應依毒品危害防制條例第18條第
    1項前段之規定，併予宣告沒收銷燬，認事用法，並無違誤
    ，量刑亦稱妥當。被告上訴否認犯罪，並無理由，檢察官上
    訴指摘原判決量刑過輕，不足收懲治之效云云，亦無理由，
    均應予駁回。
據上論斷，應依刑事訴訟法第368條，判決如主文。
本案經檢察官丙○○到庭執行職務。
中    華    民    國     96   年    6    月     15    日
                  審判長法  官  謝志揚
                        法  官  蔣有木
                        法  官  湯文章
右為正本證明與原本無異。
如不服本判決，應於判決送達後10日內向本院提出上訴狀。其未
述理由者，並應於提出上訴狀後10日內向本院補提理由狀 (須
附繕本)。
                        書記官  李德霞
中    華    民    國     96   年    6    月     15    日
附錄    本判決論罪科刑法條：
毒品危害防制條例第5條第2項
意圖販賣而持有第二級毒品者，處五年以上有期徒刑，得併科新
台幣五百萬元以下罰金。
